臺灣高等法院刑事判決
111年度上易字第735號
上  訴  人  
即  被  告  蔡智忠



上列上訴人因詐欺案件，不服臺灣新北地方法院110年度易字第6
82號，中華民國110年12月13日所為之第一審判決（起訴案號：
臺灣新北地方檢察署109年度調偵字第3225號），提起上訴，本
院判決如下：
    主  文
上訴駁回。
    事  實
一、蔡智忠係計程車司機，於民國107年1月間某日，在新北市○○
    區○○街00號1樓前，搭載羅月賞前往臺北市萬華醫院途中，
    得知羅月賞之丈夫林政順（已於107年7月間過世）因肝病住
    院，心急如焚，竟與綽號「王董」（真實姓名、年籍不詳）
    之人共同意圖為自己不法之所有，基於詐欺取財之犯意聯絡
    ，由蔡智忠向羅月賞謊稱「王董」所販賣之藥酒可以治療肝
    病，使癌細胞變小，且蔡智忠之姪子、孫子及友人曾飲用該
    藥酒而治癒肝病云云，致羅月賞陷於錯誤，自107年2月8日
    起至107年5月間，陸續於如附表編號1至10「購買日期」欄
    所示時間前某日之某時許，以LINE或撥打蔡智忠所使用之門
    號0000000000號行動電話，向蔡智忠表示欲購買藥酒，蔡智
    忠則與「王董」聯繫，由「王董」將藥酒交付蔡智忠，再由
    蔡智忠接續於如附表「購買日期」欄所示時間，在羅月賞位
    於新北市○○區○○街之居所附近，收取羅月賞以如附表「款項
    來源」欄所示方式籌措所得如附表「金額」欄所示之現金（
    合計新臺幣【下同】240萬元）後，將藥酒交付羅月賞，嗣
    再將所收取現金轉交「王董」，並向「王董」收取每次2,00
    0元（合計2萬元）之報酬。後林政順病情未見好轉，羅月賞
    始知受騙。
二、案經羅月賞訴由新北市政府警察局土城分局報告臺灣新北地
    方檢察署檢察官偵查起訴。
    理  由
壹、證據能力部分：
一、按被告以外之人於審判外之言詞或書面陳述，除法律有規定
    者外，不得作為證據。又被告以外之人於審判外之陳述，雖
    不符合刑事訴訟法第159條之1至第159條之4之規定，但經當
    事人於審判程序同意作為證據，法院審酌該言詞陳述或書面
    陳述作成時之情況，認為適當者，亦得為證據；當事人、代
    理人或辯護人於法院調查證據時，知有同法第159條第1項不
    得為證據之情形，而未於言詞辯論終結前聲明異議者，視為
     有前項之同意。刑事訴訟法第159條第1項及第159條之5分
    別定有明文。本件檢察官、上訴人即被告蔡智忠就本判決所
    引用之被告以外之人於審判外之陳述，於本院均未爭執證據
    能力（見本院卷第50至53頁），且其等迄言詞辯論終結前均
    未聲明異議，經本院審酌該等證據之作成情況，核無違法取
    證或其他瑕疵，認均適為本案認定事實之依據，依刑事訴訟
    法第159條之5規定，均有證據能力。
二、又本件認定事實引用之卷內其餘非供述證據（詳後述），並
    無證據證明係公務員違背法定程序取得，依同法第158條之4
    規定反面解釋，均有證據能力。
貳、實體部分：
一、認定犯罪事實所憑之證據及理由：
　　訊據被告固不否認有在新北市○○區○○街00號1樓前，搭載告
    訴人羅月賞前往臺北市萬華醫院途中，得知告訴人之丈夫林
    政順因肝病住院，向告訴人稱「王董」所販賣之藥酒可以治
    療肝病，並接續於如附表「購買日期」欄所示時間，在告訴
    人居所附近，向告訴人收取共240萬元，將藥酒交付告訴人
    ，嗣再將所收取現金轉交「王董」等情，惟否認有何詐欺取
    財之主觀犯意，辯稱：我沒有騙告訴人，是告訴人的先生吃
    了有效才繼續拿藥，王董跟我說如果有客人就幫他介紹，我
    只是幫忙送藥，我只有第一次拿到報酬2,000元，之後就沒
    有拿過報酬等語。經查：
　㈠被告有在新北市○○區○○街00號1樓前，搭載告訴人前往臺北市
    萬華醫院途中，得知告訴人之丈夫林政順因肝病住院，向告
    訴人稱「王董」所販賣之藥酒可以治療肝病，並接續於如附
    表「購買日期」欄所示時間，在告訴人居所附近，向告訴人
    收取共240萬元，將藥酒交付告訴人，嗣再將所收取現金轉
    交「王董」等情，除據被告坦承不諱外，並經告訴人、告訴
    人之女林采榆於警詢及偵訊時（見他字卷第6至11、66至70
    、95至97、106、107、201、202頁）、告訴人之子林威丞、
    告訴人之夫林政順於警詢時（見他字卷第23、24、76、77頁
    ），及告訴人之女林雅婕於偵訊時證述明確（見他字卷第96
    頁反面），並有監視器翻拍畫面（見他字卷第57至59頁）、
    告訴人與被告之LINE對話紀錄（見他字卷第55、56頁，偵卷
    第28至35頁）、林詠婷中國信託銀行帳戶、告訴人郵局帳戶
    、林政順土城區農會帳戶存摺翻拍照片（見他字卷第78至80
    頁）、元大銀行林采榆帳戶、林政順土城區農會帳戶交易明
    細、告訴人郵局帳戶及土城區農會帳戶交易明細、中國信託
    銀行林詠婷帳戶交易明細（見偵卷第162至164、168頁反面
    、169、173、174、185至187頁，帳號詳卷）及藥酒照片（
    見他字卷第53頁，偵卷第27頁）等在卷可稽，此部分事實，
    首堪認定。
　㈡被告雖否認有何詐欺取財之主觀犯意，並辯稱沒有騙告訴人
    等語。惟查，被告於偵訊時自陳：因為告訴人跟我說她先生
    得癌症，我就介紹王董，王董是106年間，天氣冷的季節，
    坐我的計程車認識，王董說他有好藥水，若是有肝癌症狀的
    人使用是有效，隔幾天我就將藥水送到告訴人○○住處，並跟
    告訴人拿9萬元，之後告訴人希望可以算便宜一點，我就算
    她一罐8萬元；王董的電話我忘記了，我為了賺那個2000元
    ，有跟告訴人說我姪子跟朋友都吃這個藥水，所以都痊癒了
    ，我為了要賺錢，有跟告訴人說很多人跟我買藥水，我沒有
    出售藥水給其他人，我只有賣給告訴人等語（見偵卷第145
    至148頁）；另據告訴人於偵訊時證稱：被告說很多人以此
    治好，他孫子也是這樣治好，還說算我比較便宜，知道我比
    較沒錢等語（見他卷第96頁反面），依被告上開供述及告訴
    人前揭指述，可知被告與「王董」原不相識，「王董」僅 
    係曾搭載被告所駕駛之計程車，被告竟於不知對方真實姓名
    、年籍，對藥酒之成分、效果不知悉之情況下，向告訴人誆
    稱其姪子、孫子及友人均曾因該藥酒而治癒疾病，足見被告
    主觀上確有詐欺取財之犯意。況被告既自陳其並未將藥酒出
    售予告訴人以外之人，益徵被告僅係以此為說詞，誘使告訴
    人陷於錯誤，進而以購入前揭藥酒。被告徒以前詞置辯，乃
    事後卸責之詞，不足採信。
二、論罪：
  ㈠核被告所為，係犯刑法第339條第1項之詐欺取財罪。
　㈡被告與「王董」間有犯意聯絡及行為分擔，應論以共同正犯
    。
　㈢被告係基於同一詐欺取財之目的，而侵害告訴人之同一財產
    法益，各行為之獨立性均極為薄弱，難以強行分開，依一般
    社會健全觀念，應就被告數次舉動合為包括之一行為予以評
    價，而論以接續犯之一罪。
三、駁回上訴之理由：
　㈠原審以被告犯行明確，因而適用第339條第1項詐欺取財罪之
    規定，予以論罪，並以行為人之責任為基礎，審酌被告於案
    發當時有正當職業，竟為賺取「王董」允諾每次2,000元之
    報酬，趁告訴人因其夫重病而憂煩之際，為如事實欄所示之
    詐欺犯行，致告訴人遭受鉅額財產損失，雖其所參與之分工
    非居於主導地位，所為仍屬不該；兼衡被告於原審坦承犯行
    (於本院則否認犯行），惟尚未賠償告訴人所受損害之犯後
    態度，國小畢業之智識程度，目前因病無業，經濟來源倚靠
    低收入戶補助之家庭生活狀況等一切情狀，量處有期徒刑1
    年。復就沒收部分說明：被告於偵訊時自陳幫「王董」送一
    次藥水（酒）就是2,000元等語（見偵卷第148頁），而告訴
    人於偵訊時亦稱被告曾告知其每次可獲取2000元報酬等語（
    見他字卷第95頁反面）。而本案被告先後共送10次藥酒，則
    被告犯罪所得應為2萬元（計算式：2000×10=20000），此為
    被告之犯罪所得，雖未扣案，仍應依上開規定宣告沒收，於
    全部或一部不能沒收或不宜執行沒收時，追徵其價額。至被
    告於本院雖辯稱其僅收受第一次之報酬2,000元等語，與偵
    訊時所述不符，且被告與「王董」既非熟識或親友，則被告
    何須在無報酬之情況下，持續協助「王董」如此大費周章張
    羅收取、送達藥酒高達10次，此已與常情有違，被告前揭所
    辯，自不足採。是以，經核原判決認事用法及沒收洵無違誤
    ，量刑亦屬妥適。
　㈡被告上訴意旨主張原審判決量刑過重等語，然按刑事審判旨
    在實現刑罰權分配的正義，故法院對有罪被告科刑，應符合
    罪刑相當之原則，使輕重得宜，罰當其罪，以契合社會法律
    感情，此所以刑法第57條明定科刑時應審酌一切情狀，尤應
    注意該條所列10款事項以為科刑輕重之標準，俾使法院就個
    案之量刑，能斟酌至當。又量刑輕重係屬事實審法院得依職
    權自由裁量事項，苟已斟酌刑法第57條各款所列情狀而未逾
    越法定刑度，不得遽指為違法（最高法院98年度台上字第50
    02號判決要旨參照）。本件原審判決就此部分量刑時，已以
    行為人責任為基礎，敘明刑法第57條所定各款科刑輕重應審
    酌之事項，為科刑輕重標準之綜合考量，在法定刑度內，斟
    酌科刑，尚無偏執一端，致明顯失出失入，客觀上不生量刑
    裁量權濫用或違反比例原則、罪刑均衡原則之情形，自無違
    法之可言。被告就此部分主張原審量刑過重，請求再予輕判
    等語，自難認有據。至被告上訴否認犯行部分，亦經本院論
    駁如上，從而，被告之上訴為無理由，應予駁回。 　
據上論斷，應依刑事訴訟法第368條，判決如主文。
本案經檢察官周慶華到庭執行職務。
中　　華　　民　　國　　111 　年　　7 　　月　　27　　日
　　　　　　　　　刑事第二庭  審判長法　官  遲中慧
　　　　　　　　　　　　　　　　　  法　官  楊志雄
　　　　　　　　　　　　　　　　　  法　官  邱筱涵
以上正本證明與原本無異。
不得上訴。
                                    書記官  林吟玲
中　　華　　民　　國　　111 　年　　7 　　月　　27　　日
附錄：本案論罪科刑法條全文
中華民國刑法第339 條
意圖為自己或第三人不法之所有，以詐術使人將本人或第三人之
物交付者，處5 年以下有期徒刑、拘役或科或併科50萬元以下罰
金。
以前項方法得財產上不法之利益或使第三人得之者，亦同。
前2 項之未遂犯罰之。　　　
　　　
附表
編號 購買日期 金額 款項來源 1 107年2月8日後1、2日 30萬元 林采榆於107年2月8日自其元大銀行帳戶提領20萬元後交付羅月賞，再由羅月賞籌措其餘10萬元 2 107年2月15日後1、2日 10萬元 羅月賞於107年2月15日自林詠婷中國信託帳戶提領2萬元，再自行籌措其餘8萬元 3 107年2月21日後1、2日 30萬元 羅月賞於107年2月21日自其郵局帳戶提領30萬元 4 107年2月23日 30萬元 羅月賞於107年2月23日自林政順土城區農會帳戶提領31萬元（其中1萬元自用） 5 107年2月27日後1、2日 20萬元 羅月賞於107年2月27日自林政順土城區農會帳戶提領20萬元 6 107年3月14日後1、2日 20萬元 羅月賞於107年3月14日自林政順土城區農會帳戶提領21萬5000元（其中1萬5000元自用） 7 107年3月19日 25萬元 羅月賞於107年3月19日自其土城區農會帳戶提領25萬元 8 107年4月3日 45萬元 羅月賞於107年4月3日自其土城區農會帳戶提領45萬元 9 107年4月13日 15萬元 羅月賞於107年4月13日自其土城區農會帳戶提領15萬元 10 107年5月2日 15萬元 羅月賞於107年5月2日自其土城區農會帳戶提領15萬元